臺灣臺中地方法院刑事判決　
111年度交簡上字第183號
上  訴  人  臺灣臺中地方檢察署檢察官
被      告  何正忠


上列上訴人因被告涉犯公共危險案件，不服本院於中華民國111
年5月4日111年度中交簡字第827號第一審刑事簡易判決（聲請簡
易判決處刑案號：111年度速偵字第1592號），提起上訴，本院
管轄之第二審合議庭判決如下：
    主  文
上訴駁回。
    犯罪事實及理由
一、證據能力部分：按被告以外之人於審判外之言詞或書面陳述
    ，除法律有規定者外，不得作為證據；被告以外之人於審判
    外之陳述，雖不符刑事訴訟法第159條之1至同條之4之規定
    ，而經當事人於審判程序同意作為證據，法院審酌該言詞陳
    述或書面陳述作成時之情況，認為適當者，亦得為證據。當
    事人、代理人或辯護人於法院調查證據時，知有刑事訴訟法
    第159條第1項不得為證據之情形，而未於言詞辯論終結前聲
    明異議者，視為有前項之同意，刑事訴訟法第159條第1項、
    第159條之5分別定有明文。查本判決所引用之各項據以認定
    事實之傳聞證據，被告何正忠及公訴人於本院言詞辯論終結
    前，均不爭執而未曾聲明異議，本院審酌該等言詞及書面陳
    述作成時之情況，並無出於非任意性或不正取供，或違法或
    不當情事，且客觀上亦無不可信之情況，堪認為適當，揆諸
    前開說明，依法均有證據能力。又傳聞法則乃對於被告以外
    之人於審判外之言詞或書面陳述而為之規範，本案判決以下
    引用之非供述證據，固無刑事訴訟法第159條第1項規定傳聞
    法則之適用，然經本院於審理時依法踐行調查證據程序，與
    本案待證事實具有自然之關聯性，且無證據證明係公務員違
    法取得之物，依法自得作為證據，併此敘明。
二、本案經本院審理結果，認第一審刑事簡易判決之認事用法及
    量刑均無不當，應予維持，除證據部分補充「被告何正忠於
    本院審理中之自白」外，餘均引用如附件第一審刑事簡易判
    決書記載之犯罪事實及理由（含聲請簡易判決處刑書）。
三、檢察官上訴意旨略以：
（一）原審判決認「被告固有聲請簡易判決處刑書所記載之前案
      紀錄，但檢察官就被告構成累犯之事實及應加重其刑事項
      ，未具體指出證明之方法」等語，故不論以累犯等情。然
      原審判決既已認定被告有聲請簡易判決書所記載之前案記
      錄（即所謂「被告固有聲請簡易判決處刑書所記載之前案
      紀錄」），且原審判決之「犯罪事實及理由欄」亦已記載
      ：「被告曾因酒後駕車公共危險案件，經本院以106年度
      中交簡字第116號判處有期徒刑2月確定，於民國107年3月
      1日易科罰金執行完畢；又因酒後駕車公共危險案件，經
      本院以107年度中交簡字第2925號判處有期徒刑4月，併科
      罰金新臺幣1萬元確定，於108年8月25日易服社會勞動執
      行完畢」等語，故原審判決既已認定被告有此一構成累犯
      之事實、且本案係再犯相同案件而足認應加重其刑之事實
      ，焉有又認為本案無事證構成累犯？就上開「前案執行完
      畢」之事實，焉有同時認為足以認定有此事（因此作為量
      刑審酌），同時又認為無法認定有此事（因此不論以累犯
      ）？同一判決內，就同樣「被告前案執行完畢」之事實，
      原審判決同時認為「釋明足夠而認定有此事」、「釋明不
      足而無法認定有此事」，而就同一事實之存否為相異之認
      定，顯有矛盾。
（二）原審判決雖稱僅將被告之前案紀錄列入刑法第57條第5款
      「犯罪行為人之品行」之量刑審酌事由等語，然如構成累
      犯且應加重其刑，宣告刑之範圍為「有期徒刑3月以上、4
      年6月以下」；如不構成累犯，宣告刑之範圍為「有期徒
      刑2月以上、3年以下」，兩者就量刑範圍顯然不同，原審
      判決認為審酌「犯罪行為人之品行」即可取代「累犯之加
      重其刑適用」，此見解應與常人之經驗有違。
（三）原審判決所引最高法院刑事大法庭111年度台上大字第566
      0號裁定，該裁定有拘束力之「爭點及主文」，均係指檢
      察官如未主張累犯，法院不應依職權調查逕行認定為累犯
      並加重其刑等情，與本案檢察官於聲請簡易判決處刑書中
      已有主張被告應以累犯加重、且有敘明被告本案因係再犯
      相同罪名，足認刑罰應適力薄弱且有特別惡性因此有加重
      其刑必要，而已就上情為主張並具體指出證明方法之情形
      不同。再者，刑案資料查註紀錄表為刑事訴訟法第159條
      之4第1款所定「公務員職務上製作之紀錄文書」，而屬非
      專為本件個案製作、且具有規律性、準確性記載之文書，
      證據能力、證明力應未欠缺。至上揭最高法院裁定雖指：
      「一般附隨在卷宗內之被告前案紀錄表，係司法機關相關
      人員依憑原始資料所輸入之前案紀錄，僅提供法官便於瞭
      解本案與他案是否構成同一性或單一性之關聯、被告有無
      在監在押情狀等情事之用」等語，然本案偵卷內所附之「
      刑案資料查註紀錄表」，其製作目的「顯非」如最高法院
      所述供法官了解本案與他案之同一性或單一性，此觀其上
      全未記載任何用以特定前案犯罪事實之內容（如犯行時間
      、地點、被害人等資訊），相反的，「刑案資料查註紀錄
      表」主要是基於供判斷後案是否構成累犯之目的而製作（
      因此都會特別註明前案徒刑執行完畢時間；如係徒刑易服
      社會勞動，除記載結案日期外，更會額外記載完成社會勞
      動服務日期，足證此文件主要是基於供判斷後案是否構成
      累犯之目的而製作），故法律審上揭裁定所描述之空泛「
      前案紀錄」，應與本案卷內之「刑案資料查註紀錄表」係
      指不同之文件，附此敘明。
（四）依有證據能力之證據認定事實，為事實審法院之職權，檢
      察官本案已依據刑案資料查註紀錄表說明被告本案構成累
      犯、且應加重其刑之前科事實依據，並非僅有空泛檢附「
      前案紀錄」而均未據以說明。且如貴院依自由心證仍認為
      上揭「刑案資料查註紀錄表」配合被告之供述、駕駛人證
      照查詢單（其上有記載被告過去5年內有幾次酒駕違規）
      不足證明被告本案構成累犯及有加重必要性之事實，需原
      始文件才足以釋明，檢察官乃依司法院釋字第775號解釋
      理由書所指：「法院審判時應先由當事人就加重、減輕或
      免除其刑等事實，指出證明方法」等語，指出取得原始文
      件證明方法：向臺灣臺中地方法院調閱106年度中交簡字1
      168號及107年度中交簡字第2925號刑事判決書、訊問被告
      確認上揭2案件係在何處執行社會勞動後，向該社會勞動
      單位函詢被告之勞動服務結束日期。上揭原始證據資料非
      本署所製作，故本署檢察官無法直接提出，因此依刑事訴
      訟法第163條第1項規定，聲請法院調閱之。
（五）綜上所述，原審判決無視檢察官已有所主張，逕認無事證
      足認被告構成累犯、而未依累犯規定加重法定刑，容非妥
      適，爰依刑事訴訟法第344條第1項、第455條之1第1項提
      起上訴，請撤銷原判決，另論以累犯並加重其刑，以求有
      效遏止酒駕累犯、保障交通用路人之生命、身體、財產安
      全。
四、按法院於審酌被告是否適用累犯規定而加重其刑時，訴訟程
    序上應先由檢察官就前階段被告構成累犯之事實，以及後階
    段應加重其刑之事項，主張並具體指出證明方法後，法院才
    需進行調查與辯論程序，而作為是否加重其刑之裁判基礎。
    前階段構成累犯事實為檢察官之實質舉證責任，後階段加重
    量刑事項為檢察官之說明責任，均應由檢察官分別負主張及
    具體指出證明方法之責。倘檢察官未主張或具體指出證明方
    法時，可認檢察官並不認為被告構成累犯或有加重其刑予以
    延長矯正其惡性此一特別預防之必要，且為貫徹舉證責任之
    危險結果所當然，是法院不予調查，而未論以累犯或依累犯
    規定加重其刑，即難謂有應調查而不予調查之違法。而所謂
    檢察官應就被告累犯加重其刑之事項「具體指出證明方法」
    ，係指檢察官應於科刑證據資料調查階段就被告之特別惡性
    及對刑罰反應力薄弱等各節，例如具體指出被告所犯前
    後數罪間，關於前案之性質（故意或過失）、前案徒刑之執
    行完畢情形（有無入監執行完畢、在監行狀及入監執行成效
    為何、是否易科罰金或易服社會勞動〔即易刑執行〕、易刑
    執行成效為何）、再犯之原因、兩罪間之差異（是否同一罪
    質、重罪或輕罪）、主觀犯意所顯現之惡性及其反社會性等
    各項情狀，俾法院綜合判斷個別被告有無因加重本刑致生所
    受刑罰超過其所應負擔罪責之情形，裁量是否加重其刑，以
    符合正當法律程序及罪刑相當原則之要求。又檢察官若未主
    張或具體指出證明方法，法院因而未論以累犯或依累犯規定
    加重其刑，基於累犯資料本來即可以在刑法第57 條第5款「
    犯罪行為人之品行」中予以負面評價，自仍得就被告可能構
    成累犯之前科、素行資料，列為刑法第57條第5 款所定「犯
    罪行為人之品行」之審酌事項。於此情形，該可能構成累犯
    之前科、素行資料既已列為量刑審酌事由，對被告所應負擔
    之罪責予以充分評價，依重複評價禁止之精神，自無許檢察
    官事後循上訴程序，以該業經列為量刑審酌之事由應改論以
    累犯並加重其刑為由，指摘原判決未依累犯規定加重其刑違
    法或不當（最高法院110年度台上大字第5660號裁定可資參
    照）。
五、經查：
（一）檢察官於聲請簡易判決處刑書固有載明被告之前案資料，
      並認為被告本案構成累犯，且係再犯相同罪名，足認其刑
      罰適應力薄弱且有特別惡性，請求依刑法第47條第1項規
      定，加重其刑。然依上開最高法院裁定意旨，檢察官僅提
      出被告之「刑案資料查註紀錄表」作為證據資料，尚難認已
      具體指出證明方法而謂盡其實質舉證責任，原審未論以累
      犯及依累犯規定加重其刑，即難謂有應調查而不予調查之
      違法。
（二）至檢察官於本院審理時，固當庭提出本院106年度中交簡
      字第1168號判決、本院107年度中交簡字第2925號判決，
      證明被告就本案構成累犯，且於本院審理時主張前案與本
      案均屬酒後駕車案件，罪質相同，可見被告具有特別惡性
      ，對於刑罰反應力薄弱，請求依累犯規定加重其刑（見本
      院111年度交簡上字第183號卷第44頁至第50頁）。然原審
      判決已敘明僅將被告之前案紀錄列入刑法第57條第5款「
      犯罪行為人之品行」之量刑審酌事由，且於量刑時業已審
      酌被告上開前案紀錄資料，是依上開最高法院裁定意旨，
      該可能構成累犯之前科、素行資料既已列為量刑審酌事由
      ，對被告所應負擔之罪責予以充分評價，依重複評價禁止
      之精神，自無許檢察官事後循上訴程序，以該業經列為量
      刑審酌之事由應改論以累犯並加重其刑為由，指摘原判決
      未依累犯規定加重其刑違法或不當。
六、綜上所述，被告確有為本案犯行，且原審量刑亦無違誤或不
    當，而未認定被告為累犯，亦已詳述其理由，且核無違誤，
    檢察官上訴仍執前詞指摘原判決未適用累犯之規定加重被告
    之刑為不當，依上開說明，自無理由，應予駁回。
據上論斷，應依刑事訴訟法第455 條之1 第1 項、第3 項、第36
8 條、第364 條、第373 條，判決如主文。
本案經檢察官洪佳業聲請簡易判決處刑及提起上訴，檢察官陳君
瑜到庭執行職務。
中　　華　　民　　國　　111 　年　　8 　　月　　30　　日
                  刑事第十五庭  審判長法　官 簡佩珺
                                      法  官 湯有朋
                                      法  官 張雅涵
以上正本證明與原本無異。
不得上訴。
　　　　　　　　　　　　　　　　　　　書記官 陳玲誼
中　　華　　民　　國　　111 　年　　8 　　月　　30　　日
附錄犯罪科刑法條：
中華民國刑法第185條之3
駕駛動力交通工具而有下列情形之一者，處3年以下有期徒刑，
得併科30萬元以下罰金：
一、吐氣所含酒精濃度達每公升零點二五毫克或血液中酒精濃度
    達百分之零點零五以上。
二、有前款以外之其他情事足認服用酒類或其他相類之物，致不
    能安全駕駛。
三、服用毒品、麻醉藥品或其他相類之物，致不能安全駕駛。
因而致人於死者，處3年以上10年以下有期徒刑，得併科2百萬元
以下罰金；致重傷者，處1年以上7年以下有期徒刑，得併科1百
萬元以下罰金。
曾犯本條或陸海空軍刑法第54條之罪，經有罪判決確定或經緩起
訴處分確定，於十年內再犯第1項之罪因而致人於死者，處無期
徒刑或5年以上有期徒刑，得併科3百萬元以下罰金；致重傷者，
處3年以上10年以下有期徒刑，得併科2百萬元以下罰金。

附件
臺灣臺中地方法院刑事簡易判決
111年度中交簡字第827號
聲  請  人  臺灣臺中地方檢察署檢察官
被      告  何正忠


上列被告因公共危險案件，經檢察官聲請以簡易判決處刑（111
年度速偵字第1592號），本院判決如下：
    主    文
何正忠駕駛動力交通工具而吐氣所含酒精濃度達每公升零點二五
毫克以上，處有期徒刑肆月，如易科罰金，新臺幣壹仟元折算壹
日。
    犯罪事實及理由
一、本案犯罪事實及證據，均引用檢察官聲請簡易判決處刑書之
    記載（如附件）。
二、核被告何正忠所為，係犯刑法第185條之3第1項第1款之駕駛
    動力交通工具而吐氣所含酒精濃度達每公升0.25毫克以上之
    罪。被告固有聲請簡易判決處刑書所記載之前案紀錄，但檢
    察官就被告構成累犯之事實及應加重其刑事項，未具體指出
    證明之方法，本院參照最高法院刑事大法庭110年度台上大
    字第5660裁定意旨，僅將被告之前案紀錄列入刑法第57條第
    5款「犯罪行為人之品行」之量刑審酌事由，附此敘明。
三、爰審酌：（一）政府各相關機關就酒後駕車之危害性以學校
    教育、媒體傳播等方式一再宣導，為時甚久，且被告曾因酒
    後駕車公共危險案件，經本院以106年度中交簡字第116號判
    處有期徒刑2月確定，於107年3月1日易科罰金執行完畢；又
    因酒後駕車公共危險案件，經本院以107年度中交簡字第292
    5號判處有期徒刑4月，併科罰金新臺幣1萬元確定，於108年
    8月25日易服社會勞動執行完畢等情，有臺灣高等法院被告
    前案紀錄表在卷可稽，對於飲酒後酒精濃度超出一定標準不
    得駕駛動力交通工具之法律規範應知之甚稔，竟仍無視法律
    禁止酒後駕車之禁令，明知自己飲用保力達藥酒後，精神狀
    態仍已受相當影響，僅圖一己往來交通之便，率爾騎乘電動
    自行車上路，顯危及自身暨其他道路使用人之人身安全，行
    為殊值非難，其吐氣所含酒精濃度達每公升0.44毫克，超逾
    法定不得駕駛動力交通工具之標準值，幸及時為警攔查而未
    釀成實害之犯罪情節；（二）被告自陳高職畢業，職業為臨
    時工，家庭經濟狀況勉持之生活狀況（見被告警詢筆錄被詢
    問人欄）；（三）被告於警詢及偵查中坦承犯行等一切情狀
    ，量處如主文所示之刑，並諭知易科罰金之折算標準，以示
    懲儆。
四、依刑事訴訟法第449條第1項前段、第3項、第454條第2項，
    刑法第185條之3第1項第1款、第41條第1項前段，刑法施行
    法第1條之1第1項，逕以簡易判決處刑如主文。
五、如不服本判決，得於收受判決書送達後20日內，以書狀敘述
    理由（須附繕本），經本庭向本院管轄第二審之合議庭提起
    上訴。
本案經檢察官洪佳業聲請以簡易判決處刑。
中　　華　　民　　國　　111 　年　　5 　　月　　4 　　日
                臺中簡易庭    法  官  張美眉
以上正本證明與原本無異。
　　　　　　　　  　　　　　  書記官  薛美怡
中　　華　　民　　國　　111 　年　　5 　　月　　4 　　日
附錄本案論罪科刑法條：
中華民國刑法第185條之3
駕駛動力交通工具而有下列情形之一者，處3年以下有期徒刑，
得併科30萬元以下罰金：
一、吐氣所含酒精濃度達每公升零點二五毫克或血液中酒精濃度
    達百分之零點零五以上。
二、有前款以外之其他情事足認服用酒類或其他相類之物，致不
    能安全駕駛。
三、服用毒品、麻醉藥品或其他相類之物，致不能安全駕駛。
因而致人於死者，處3年以上10年以下有期徒刑，得併科2百萬元
以下罰金；致重傷者，處1年以上7年以下有期徒刑，得併科1百
萬元以下罰金。
曾犯本條或陸海空軍刑法第54條之罪，經有罪判決確定或經緩起
訴處分確定，於十年內再犯第1項之罪因而致人於死者，處無期
徒刑或5年以上有期徒刑，得併科3百萬元以下罰金；致重傷者，
處3年以上10年以下有期徒刑，得併科2百萬元以下罰金。
附件
臺灣臺中地方檢察署檢察官聲請簡易判決處刑書
111年度速偵字第1592號
　　被　　　告　何正忠　男　54歲（民國00年0月0日生）
　　　　　　　　　　　　住○○市○○區○○○○街0巷0號
　　　　　　　　　　　　國民身分證統一編號：Z000000000號
上列被告因公共危險案件，業經偵查終結，認為宜聲請以簡易判
決處刑，茲將犯罪事實及證據並所犯法條分敘如下：
　　　　　犯罪事實
一、何正忠前因公共危險案件，經臺灣臺中地方法院以107年度
    中交簡字第2925號判決判處有期徒刑4月，併科罰金新臺幣1
    萬元確定，有期徒刑部分於民國108年8月25日易服社會勞動
    執行完畢。詎其仍不知悔改，自111年4月4日中午12時許起
    至同日下午1時許止，在臺中市北屯區崇德十二路附近某工
    地飲用保力達藥酒後，已達不得駕駛動力交通工具之程度，
    仍基於酒後駕駛動力交通工具之犯意，於同日下午5時許，
    自該處騎乘電動自行車上路。嗣於同日下午5時30分許，行
    經臺中市北屯區崇德路與天津路交岔路口處，因行車不穩且
    面有酒容，為警盤查，發覺其身上酒味濃厚，遂於同日下午
    5時40分許對其施以呼氣酒精濃度檢測，測得其吐氣中所含
    酒精濃度達每公升0.44毫克，始查獲上情。
二、案經臺中市政府警察局第五分局報告偵辦。
　　　　證據並所犯法條
一、上揭犯罪事實，業據被告何正忠於警詢及偵訊中坦承不諱，
    並有員警職務報告、酒精測定紀錄表、臺中市政府警察局舉
    發違反道路交通管理事件通知單各1份等在卷可參，足認被
    告之自白與事實相符，其犯嫌堪以認定。
二、核被告所為，係犯刑法第185條之3第1項第1款之公共危險罪
    嫌。又查被告前有如犯罪事實欄所載之前案論罪科刑及執行
    情形，有本署刑案資料查註紀錄表1份附卷可憑，其於徒刑
    執行完畢5年內，故意再犯本件有期徒刑以上之罪，為累犯
    ，且係再犯相同罪名，足認其刑罰適應力薄弱且有特別惡性
    ，請依刑法第47條第1項規定，加重其刑。
三、依刑事訴訟法第451條第1項聲請逕以簡易判決處刑。
　　此　致
臺灣臺中地方法院
中　　華　　民　　國　 111　　年　　4 　　月　　12　　日
　　　　　　　　　　　　　　　檢　察　官　洪佳業
本件正本證明與原本無異
中　　華　　民　　國　 111　　年　　4 　　月　　13　　日
　　　　　　　　　　　　　　　書　記　官　徐佳蓉
附錄本案所犯法條全文
中華民國刑法第185條之3
駕駛動力交通工具而有下列情形之一者，處 3 年以下有期徒刑
，得併科 30 萬元以下罰金：
一、吐氣所含酒精濃度達每公升零點二五毫克或血液中酒精濃度
    達百分之零點零五以上。
二、有前款以外之其他情事足認服用酒類或其他相類之物，致不
    能安全駕駛。
三、服用毒品、麻醉藥品或其他相類之物，致不能安全駕駛。
因而致人於死者，處 3 年以上 10 年以下有期徒刑，得併科 2
百萬元以下罰金；致重傷者，處 1 年以上 7 年以下有期徒刑，
得併科 1 百萬元以下罰金。
曾犯本條或陸海空軍刑法第 54 條之罪，經有罪判決確定或經緩
起訴處分確定，於十年內再犯第 1 項之罪因而致人於死者，處
無期徒刑或 5 年以上有期徒刑，得併科 3 百萬元以下罰金；致
重傷者，處 3 年以上 10 年以下有期徒刑，得併科 2 百萬元以
下罰金。
當事人注意事項：
（一） 本件係依據刑事訴訟法簡易程序辦理，法院簡易庭得不
      傳喚被告、輔佐人、告訴人、告發人等出庭即以簡易判決
      處刑。
（二） 被告、告訴人、被害人對告訴乃論案件，得儘速試行和
      解，如已達成民事和解而要撤回告訴，請告訴人寄送撤回
      告訴狀
至臺灣臺中地方法院簡易庭。
（三） 被告、告訴人、被害人對本案案件認有受傳喚到庭陳述
      意見之必要時，請即以書狀向臺灣臺中地方法院簡易庭陳
      明。